臺灣基隆地方法院刑事判決
  110年度易字第352號
公  訴  人  臺灣基隆地方檢察署檢察官
被      告  黃君逸



            李東諺





上列被告因竊盜等案件，經檢察官提起公訴（110年度偵字第819
號），被告於準備程序中就被訴事實為有罪之陳述，經本院裁定
行簡式審判程序，判決如下：
    主  文
黃君逸共同犯刑法第三百二十一條第一項第一、二、三款之竊盜
罪，累犯，處有期徒刑拾月。
李東諺共同犯刑法第三百二十一條第一項第一、二、三款之竊盜
罪，累犯，處有期徒刑拾月。
黃君逸、李東諺未扣案之犯罪所得新臺幣拾貳萬肆仟元均共同沒
收，於全部或一部不能沒收或不宜執行沒收時，共同追徵其價額
。
    事實及理由
一、本件犯罪事實及證據，除犯罪事實欄一第13行「上午7時7分
    許」之記載，應更正為「上午7時許」，證據並所犯法條欄
    一編號1證據名稱欄第3行「0000000000000號」之記載，應
    更正為「0000000000號」，並增列「被告黃君逸、李東諺於
    本院準備程序及審理時之自白」為證據外，餘均引用如附件
    檢察官起訴書之記載。
二、論罪科刑：
  ㈠核黃君逸、李東諺所為，均係犯刑法第216條、第212條之行
    使變造特種文書罪、同法第321條第1項第1、2、3款之竊盜
    罪。又黃君逸、李東諺將車牌變造後，復懸掛在車輛上而予
    以行使，變造之低度行為應為行使之高度行為所吸收，均不
    另論罪。
  ㈡黃君逸與李東諺間，就本件犯行，有犯意聯絡及行為分擔，
    為共同正犯。
  ㈢按刑法上一行為而觸犯數罪名之想像競合犯存在之目的，在
    於避免對於同一不法要素予以過度評價，其所謂「同一行為
    」係指所實行者為完全或局部同一之行為而言。因此刑法修
    正刪除牽連犯之規定後，於修正前原認屬於方法目的或原因
    結果之不同犯罪，其間果有實行之行為完全或局部同一之情
    形，應得依想像競合犯論擬（最高法院97年度台上字第3494
    號判決意旨參照）。查黃君逸、李東諺所為之行使變造特種
    文書行為，其目的無非係為掩飾其等之竊盜犯行，是其等之
    行使變造特種文書與竊盜之行為間，原具有方法目的或原因
    結果之關係，且具有行為局部之同一性，依一般通念，評價
    為一行為始符罪刑公平原則，是黃君逸、李東諺所為，均係
    以一行為同時觸犯上開行使變造特種文書罪及刑法第321條
    第1項第1、2、3款之竊盜罪，為想像競合犯，各應依刑法第
    55條之規定，從一重之刑法第321條第1項第1、2、3款之竊
    盜罪處斷。
  ㈣黃君逸前因①施用毒品案件，經臺灣新北地方法院以105年度
    審訴字第1541號判決各判處有期徒刑7月、4月，嗣上訴後，
    由臺灣高等法院以105年度上訴字第3209號判決駁回上訴而
    確定；②施用毒品案件，經臺灣新北地方法院以105年度審訴
    字第1766號判決各判處有期徒刑8月、5月，嗣上訴後，由臺
    灣高等法院以106年度上訴字第990號判決駁回上訴而確定；
    ③施用毒品案件，經臺灣新北地方法院以107年度審訴字第20
    7號判決判處有期徒刑8月確定。上開①、②案件，嗣經臺灣新
    北地方法院以106年度聲字第3625號裁定應執行有期徒刑1年
    8月確定，並與前揭③案件接續執行，於108年5月9日縮短刑
    期假釋出監併付保護管束，嗣於108年11月27日保護管束期
    滿，假釋未經撤銷，未執行之刑以已執行完畢論。李東諺前
    因①施用毒品案件，經臺灣新北地方法院以105年度審訴字第
    743號判決判處有期徒刑11月，嗣上訴後，先後由臺灣高等
    法院以105年度上訴字第2065號、最高法院以105年度台上字
    第2859號判決駁回上訴而確定；②施用毒品案件，經臺灣新
    北地方法院以105年度審訴字第2198號判決判處有期徒刑11
    月確定。開①、②案件，嗣經臺灣新北地方法院以106年度聲
    字第2993號裁定應執行有期徒刑1年6月確定，於107年10月1
    9日執行完畢等情，有其等之臺灣高等法院被告前案紀錄表
    在卷可按。其等於受有期徒刑之執行完畢後，5年以內故意
    再犯本件有期徒刑以上之罪，皆構成刑法第47條第1項所定
    之累犯。另按司法院釋字第775號解釋，依解釋文及理由之
    意旨，係指構成累犯者，不分情節，一律加重最低本刑，於
    不符合刑法第59條所定要件之情形下，致生行為人所受之刑
    罰超過其所應負擔罪責之個案，不符罪刑相當原則、比例原
    則，於此範圍內，在修正前，為避免發生上述罪刑不相當之
    情形，法院就該個案應裁量是否加重最低本刑。而經本院綜
    合斟酌黃君逸、李東諺構成累犯前案紀錄之罪質種類、罪名
    輕重、犯罪次數、徒刑執行完畢之態樣、徒刑執行完畢之時
    期、本件犯罪情節等節，足認黃君逸、李東諺確有對於刑罰
    反應力薄弱之情形，故依刑法第47條第1項規定加重黃君逸
    、李東諺本案所犯之罪最低本刑，皆無違憲法罪刑相當原則
    ，爰均依該條項規定加重其刑。
  ㈤爰審酌黃君逸、李東諺正值青壯，不思以正道取財，竟為本
    件犯行，破壞社會秩序及他人財產安全，實屬可議，惟其等
    犯後坦承犯行，犯後態度非劣，兼衡其等犯罪之動機、目的
    、手段、所竊取財物之價值，並參酌其等之智識程度、生活
    狀況（見本院卷第139頁）等一切情狀，分別量處如主文所
    示之刑，以示懲儆。
三、沒收：
　㈠黃君逸、李東諺本件犯行，竊得之現金新臺幣（下同）124,0
    00元均未經扣案，惟皆屬黃君逸、李東諺之犯罪所得。另按
    共同正犯犯罪所得之沒收或追徵，應就各人所分得之數為之
    ，又所謂各人「所分得」之數，係指各人「對犯罪所得有事
    實上之處分權限」而言，其各成員有無犯罪所得、所得數額
    ，係關於沒收、追繳或追徵標的犯罪所得範圍之認定，雖非
    屬犯罪事實有無之認定，不適用「嚴格證明法則」，無須證
    明至毫無合理懷疑之確信程度，事實審法院仍應視具體個案
    之實際情形，於各共同正犯有無犯罪所得，或犯罪所得多寡
    ，綜合卷證資料及調查結果，依自由證明程序釋明其合理之
    依據而為認定，倘若共同正犯各成員內部間，對於不法利得
    分配明確時，應依各人實際分配所得宣告沒收；若共同正犯
    成員對不法所得並無處分權限，與其他成員亦無事實上之共
    同處分權限者，自不予諭知沒收；然若共同正犯各成員對於
    不法利得享有共同處分權限時，則仍應負共同沒收之責（最
    高法院106年度台上字第539號判決意旨參照）。查黃君逸、
    李東諺固均坦承二人竊得上揭現金之情，惟黃君逸於本院審
    理時供稱：我只有拿到新臺幣（下同）22,000元等語（見本
    院卷第130頁），李東諺則於本院審理時供稱：我在自小客
    車上就與黃君逸平分贓款，我有拿給黃君逸62,000元等語（
    見本院卷第130頁），故二人間不法利得之分配未臻明確。
    然揆諸前揭說明，因黃君逸、李東諺就上開現金均有共同處
    分權限，雖難以區別各人實際分受之數額，仍應負共同沒收
    之責。而因前揭犯罪所得均未實際合法發還被害人，亦無刑
    法第38條之2第2項所列情形，爰均依刑法第38條之1第1項前
    段及第3項規定宣告共同沒收，並諭知於全部或一部不能沒
    收或不宜執行沒收時，共同追徵其價額。
　㈡黃君逸於偵訊時，已陳明拋棄本案扣案物之所有權（見偵卷
    第182頁），故本案之扣案物應由執行檢察官另為妥適處理
    ，附此敘明。
據上論斷，應依刑事訴訟法第273條之1第1項、第284條之1、第2
99條第1項前段、第310條之2、第454條第2項，判決如主文。
本案經檢察官高永棟提起公訴，檢察官林明志到庭執行職務。
中　　華　　民　　國　　110 　年　　10　　月　　8 　　日
                  刑事第四庭  法  官  謝昀芳
以上正本證明與原本無異。
如不服本判決，應於收受判決後20日內向本院提出上訴書狀，並
應敘述具體理由。其未敘述上訴理由者，應於上訴期間屆滿後20
日內向本院補提理由書（均須按他造當事人之人數附繕本）。「
切勿逕送上級法院」。
中　　華　　民　　國　　110 　年　　10　　月　　8 　　日
                              書記官　王靜敏
附錄本案論罪科刑法條：
中華民國刑法第321條
犯前條第1項、第2項之罪而有下列情形之一者，處6月以上5年以
下有期徒刑，得併科50萬元以下罰金：
一、侵入住宅或有人居住之建築物、船艦或隱匿其內而犯之。
二、毀越門窗、牆垣或其他安全設備而犯之。
三、攜帶兇器而犯之。
四、結夥三人以上而犯之。
五、乘火災、水災或其他災害之際而犯之。
六、在車站、港埠、航空站或其他供水、陸、空公眾運輸之舟、
    車、航空機內而犯之。
前項之未遂犯罰之。
中華民國刑法第216條
（行使偽造變造或登載不實之文書罪）
行使第210條至第215條之文書者，依偽造、變造文書或登載不實
事項或使登載不實事項之規定處斷。
中華民國刑法第212條
偽造、變造護照、旅券、免許證、特許證及關於品行、能力、服
務或其他相類之證書、介紹書，足以生損害於公眾或他人者，處
1年以下有期徒刑、拘役或9千元以下罰金。
--------------------------------------------------------
附件：
臺灣基隆地方檢察署檢察官起訴書
                                      110年度偵字第819號
被     告　黃君逸　男　46歲（民國00年00月0日生）
　　　　　　　　　　住新北市○○區○○路0段00巷0弄0○0號
　　　　　　　　　　國民身分證統一編號：Z000000000號
          　李東諺　男　36歲（民國00年00月00日生）
　　　　　　　　　　住新北市○○區○○○路000巷00○0號3   樓
                    另案在法務部○○○○○○○執行中
　　　　　　　　　　國民身分證統一編號：Z000000000號
上列被告因竊盜等案件，已經偵查終結，認應提起公訴，茲敘述
犯罪事實及證據並所犯法條如下：
      　犯  罪  事  實
一、黃君逸有多次施用毒品前科，經臺灣新北地方法院於民國 1
    06年127日以106年度聲字第5003號裁定應執行有期徒刑1年8
    月。再因毒品案，經臺灣新北地方法院以107年度審訴字第2
    07號判處有期徒刑8月，接續執行，於108年5月9日縮短刑期
    假釋，108年11月27日假釋期滿未經撤銷以執行完畢論。詎
    仍不知悔改，與李東諺共同基於意圖為自己不法之所有及行
    使特種文書之犯意聯絡，由李東諺駕駛承租之車牌號碼00-0
    000號自用小客車，於民國109年10月20日上午6時50分許，
    在中山高速公路北上八堵交流道路邊坡道與黃君逸會合。旋
    由李東諺以事先買好之黑色奇異筆，將車牌號碼00-0000號
    變造為車牌號碼00-0000號，以掩飾犯罪並逃避警員之追緝
    。再由李東諺駕駛前開變造為車牌號碼00-0000號自用小客
    車附載黃君逸，於同日上午7時7分許，至基隆市○○區○○街00
    號2樓，由黃君逸提供手套，自2樓陽台進入陳世清住處，再
    由黃君逸持其所有鐵撬1支將鐵門鐵條撐開斷裂2隻，致鐵門
    1個、玻璃1塊毀損，黃君逸、李東諺2人進入屋內，黃君逸
    再持另一支鐵撬破壞2間房間門鎖，2人分別進入不同房間搜
    刮財物，李東諺自其中一間房間沒上鎖之抽屜內取得現金新
    臺幣(下同)124,000元。適陳世清於同日7時50分許返家發現
    ，李東諺、黃君逸2人見狀自2樓陽台翻牆離開，在後陽台上
    留下鐵撬1支、工具包1包（內有外套1件）、房間衣櫃內留
    下鐵撬1支。旋由李東諺駕駛變造之車牌號碼00-0000號自用
    小客車附載黃君逸逃逸，陳世清則騎乘車號000-0000號機車
    自後尾隨追趕不及。迨李東諺駕駛前開車輛至高速公路路肩
    停車後，李東諺將竊得之贓款與黃君逸平分，各分得62,000
    元。嗣改由黃君逸駕駛，駛至新北市土城區山區後，李東諺
    再將變造之車牌號碼00-0000號改回車牌號碼00-0000號，再
    將車牌號碼00-0000號自用小客車停放新北市土城區路邊停
    車格內。迨基隆市警察局鑑識科人員據報前往採證，除在前
    開處所取得鐵撬2支、工具包外，循線在基隆市○○區○○街00
    巷00號前取得手套3只（被告2人涉犯毀損罪部分另為不起訴
    處分）。 
二、案經陳世清訴由基隆市警察局第二分局報告偵辦。　
　　　　證據並所犯法條
一、證據清單暨待證事實
編號 證據名稱 待證事實 1 被告李東諺、黃君逸於警詢及偵查中之供述 全部犯罪事實。 2 證人蔡厚德於警詢中之證述及告訴人陳世清於警詢、偵查中時之指訴     全部犯罪事實。 3 內政部警政署刑事警察局109年12月17日刑生字第&ZZZZ; &ZZZZ;0000000000000號鑑定書、監視器截圖照片及現場照片 全部犯罪事實及工具包為被告黃君逸所有之事實。 
二、上揭事實業據被告李東諺、黃君逸於警詢、偵查中坦承不諱
    （雖被告黃君逸否認行使變造特種文書罪部分，惟已據共同
    被告李東諺供述綦詳，被告黃君逸所辯自不足採），復有前
    開書證、人證足憑，事證明確，被告2人犯行，均堪認定。
三、核被告2人所為，係共犯刑法第321條第1項第1、2、3款之加
    重竊盜罪、刑法第216條、212條行使變造特種文書罪。被告
    2人有犯意之聯絡及行為之分擔，應論以共同正犯。所犯前
    開2罪，犯意各別行為互殊，應分論併罰。又被告黃君逸受
    前述有期徒刑執行完畢後，5年內故意再犯有期徒刑以上之
    竊盜罪，此有本署刑案資料查註紀錄表附卷足憑，應依累犯
    規定加重其刑。
四、沒收
    扣案之鐵撬2支、手套3只為被告黃君逸所有供犯罪所用之物
     ，已據被告黃君逸供明在卷，請依刑法第38條第2項規定宣
     告沒收。被告2人竊得之贓款各62,000元，請依刑法第38條
     之1第1項規定宣告沒收，如全部或一部不能沒收時，請依
    刑 法第38條之1第3項之規定，宣告追徵其價額。
五、依刑事訴訟法第251條第1項提起公訴。
    此　致
臺灣基隆地方法院
中　　華　　民　　國 　110　　年　　4　　月　　23　　日
　　　　　　　　　　　　　　　檢  察  官　高永棟
本件正本證明與原本無異
中　　華　　民　　國　 110　　年　　5 　　月　　14　　日
　　　　　　　　　　　　　　　書  記  官  吳愷原
附錄本案所犯法條全文
中華民國刑法第321條第1項第1、2、3款
犯前條第 1 項、第 2 項之罪而有下列情形之一者，處 6 月以
上 5 年以下有期徒刑，得併科 50 萬元以下罰金：
一、侵入住宅或有人居住之建築物、船艦或隱匿其內而犯之。
二、毀越門窗、牆垣或其他安全設備而犯之。
三、攜帶兇器而犯之。
中華民國刑法第212條
偽造、變造護照、旅券、免許證、特許證及關於品行、能力、服
務或其他相類之證書、介紹書，足以生損害於公眾或他人者，處
1 年以下有期徒刑、拘役或 9 千元以下罰金。
中華民國刑法第216條
行使第 210 條至第 215 條之文書者，依偽造、變造文書或登載
不實事項或使登載不實事項之規定處斷。